臺灣臺中地方法院刑事判決　　　　　　 96年度交易字第629號
公　訴　人　臺灣臺中地方法院檢察署檢察官
被　　　告　丁○○
選任辯護人　林春祥律師
上列被告因過失致死案件，經檢察官提起公訴（九十六年度偵字
第一一○六四、一一九一八號），本院判決如下：
    主    文
丁○○因過失致人於死，處有期徒刑拾月；減為有期徒刑伍月，
如易科罰金，以新臺幣壹仟元折算壹日。
    犯罪事實
一、丁○○考領有普通重型機車駕駛執照，其於民國九十五年十
    月三十一日晚間，騎乘車牌號碼ＬＢＪ─二四六號重型機車
    ，沿臺中市○區○○路，由三民路往一中街方向行駛，欲返
    回臺中縣太平市○○路○段六七巷三七號住處。嗣於九十五
    年十月三十一日晚間十一時八分許，途經臺中市○區○○路
    三三二號前，設有畫分島速限四十公里之彎道路段時，本應
    應依速限標誌或標線規定，不得超速行駛，並應注意車前狀
    況，並隨時採取必要之安全措施，以避免發生危險，且行駛
    彎道時，應減速慢行。而依當時為天候晴、夜間有照明、路
    面乾燥、無缺陷及無障礙物，視距良好，並無不能注意之情
    事，竟疏於注意，不僅未減速慢行，且貿然以時速四十至五
    十公里之速度行進，適有行人李志明在設有分隔島之精武路
    三三二號前，擅自跨越劃分島穿越精武路往中山公園方向前
    進，丁○○雖於二十公尺前即已看到李志明正在穿越馬路，
    但未採取煞停之必要安全措，僅放慢速度靠路閃避並繼續前
    行，致閃避不及，其所騎乘重型機車之左手因而與李志明發
    生碰撞，使李志明倒地，受有頭部外傷及顱內出血之傷害，
    經送醫急救後，仍於九十五年十二月十日十三時十二分許，
    傷重不治死亡。丁○○肇事後留在現場並主動報警處理，且
    於前往處理車禍事故之警員到達現場處理前，有偵查權限之
    警員未發覺其姓名與犯罪情節之前，報明自己之年籍而接受
    裁判。
二、案經李志明之父親乙○○、弟弟甲○○訴請臺灣臺中地方法
    院檢察署檢察官偵查起訴。
    理    由
壹、證據能力部分：
　  本院認定事實所引用之下列卷內卷證資料，並無證據證明係
    公務員違背法定程序所取得，且被告於審判期日對本院提示
    之該卷證，就證據能力均未表示爭執，又卷內之文書證據，
    亦無刑事訴訟法第一百五十九條之四之顯有不可信之情況與
    不得作為證據之情形。是依刑事訴訟法第一百五十九條至一
    百五十九條之五之規定，均有證據能力。
貳、實體部分：
一、訊據被告丁○○固坦承考領有普通重型機車駕駛執照，騎乘
    車牌號碼ＬＢＪ─二四六號重型機車，於九十五年十月三十
    一日晚間十一時八分許行經上開地點時，與行人即被害人李
    志明發生撞擊，被害人李志明因而死亡，惟矢口否認有過失
    致死犯行，並辯稱：伊在二十公尺前有看到被害人李志明要
    過馬路，當時有減慢車速，並向右閃，但是被害人李志明突
    然用跑的衝過來撞伊，是被害人李志明自己之過失云云。經
    查：
（一）被告於前開時間，騎乘車牌號碼ＬＢＪ─二四六號重型機
      車，沿臺中市○區○○路，由三民路往一中街方向行駛，
      欲返回臺中縣太平市○○路○段六七巷三七號住處。嗣於
      九十五年十月三十一日晚間十一時八分許，途經臺中市○
      區○○路三三二號前，速限四十公里之路段時，以時速四
      十至五十公里之速度行進，適有行人即被害人李志明在設
      有劃分島之精武路三三二號前，擅自跨越劃分島穿越精武
      路往中山公園方向前進，被告雖於二十公尺前即已看到被
      害人李志明正在穿越馬路，但未採取煞停之必要安全措，
      僅放慢速度繼續前行，致閃避不及，其所騎乘重型機車之
      左手因而與被害人李志明發生碰撞，使被害人李志明倒地
      ，受有頭部外傷及顱內出血之傷害，經送醫急救後，仍於
      九十五年十二月十日十三時十二分許，傷重不治死亡等事
      實，業據被告於警詢、偵查及本院審理時坦承不諱（見相
      驗卷第八至九頁、偵查卷第五至六頁、本院卷第十四、二
      二、五三頁反面）；復有道路交通事故調查報告表、道路
      交通事故現場圖、交通事故現場照片、臺中市警察局第二
      分局處理相驗案件初步調查報告暨報驗書、賢德醫院出具
      之死亡通知單、診斷證明書、出院歷、轉診單、全民健康
      保險出院病歷摘要、臺灣臺中地方法院檢察署勘（相）驗
      筆錄、相驗屍體證明書、驗斷書等在卷可資佐證（見相驗
      卷第十至十五頁、第十八至三九、四二至四九頁）。
（二）雖被告辯稱其無過失云云；惟查：
　１、按道路交通安全規則所稱之汽車乃指在道路上不依軌道或
  　  電力架線而以原動機行駛之車輛，包括機器腳踏車，該規
      則第二條第一項第一款定有明文。再汽車行駛時，行車速
      度應依標誌規定；且汽車行駛時應注意車前狀況及二車併
      行之間隔，並隨時採取必要之安全措施；又行經彎道，應
      減速慢行。道路交通安全規則第九十三條第一項第一款、
      第二款、第九十四條第三項分別定有明文。被告係考領有
      重型機車駕駛執照之人，有駕駛執照影本一件附件可稽（
      見警卷第十七頁），其對上開規定自無法諉為不知，是其
      騎乘機車，自應遵守上開交通安全規定，以避免發生危險
      。
　２、查被告於警詢、偵訊及本院審理中均一再供述其於肇事前
  　　二十公尺處，即已發現被害人李志明正穿越精武路，則依
    　經驗法則，被告並無法明確判定被害人李志明之動向是否
      一定是用走或用跑，直線或拋物線前進等情，是其應採取
      之安全措施應減速並煞停，以避免發生危險，而非僅是減
      速及向路旁方向閃避；況且其亦自承當時車速為四十至五
      十公里，而依卷附之道路交通事故調查報告表所示，該路
      段之速限為四十公里，是其肇事時之車速顯已超速至明，
      而依當時天候晴、夜間有照明、路面乾燥、無缺陷及無障
    　礙物，視距良好，並無不能注意之情事，被告騎乘機車超
      速，且在注意到被害人李志明自前方穿越道路時，復未採
      取必要之安全措施，其駕駛行為顯有過失已明。而偵查中
      經檢察官將本件送臺灣省臺中市車輛行車事故鑑定委員會
      鑑定結果，亦認本件被告駕駛重型機車有於彎道、慢車道
      超速行駛，致既見穿越道路行人之動態而煞車不及，為肇
      事次因，經本院依職權送臺灣省車輛行車事故覆議委員會
      覆議結果，亦認被告夜晚駕駛重型機車，疏未充分注意車
      前狀況，為肇事次因等情，有臺灣省臺中市車輛行車事故
      鑑定委員會九十六年七月二十五日中市行字第○九六五四
      ○二四○九號函附之意見書、臺灣省車輛行車事故覆議委
      員會九十六年十月十五日府覆議字第○九六六二○三二五
      二號附之意見書（見偵查卷第十至十一頁、本院卷三七頁
      ）在卷足憑。又被害人李志明因本件車禍受有傷害，經送
      醫不治死亡，俱如前述，是被告之過失行為與被害人李志
      明之死亡間，自具有相當之因果關係。
　３、另按「行人穿越道路，應依下列規定：三、在禁止穿越、
  　　劃有分向限制線、設有劃分島或護欄之路段或三快車道以
    　上之單行道，不得穿越道路。」，道路交通安全規則第一
      百三十四條第三款定有明文。查本件被害人李志明於上開
      時間，在設有劃分島之不得穿越道路地點，擅自跨越劃分
      島穿越道路，復未注意右方來車，就本件車禍之發生，與
      有重大過失，且上開委員會鑑定意見書所載，亦均認為係
      肇事主因，是本件車禍之發生，被害人李志明應負較大責
      任固堪認定。但本件肇事主因雖為被害人李志明，被告既
      有過失，亦無解於其刑責。
（三）綜上所述，本案事證明確，被告上開過失致死之犯行，洵
      堪認定，應依法論科。至被告雖請求傳喚當時不詳之目擊
      證人到庭作證；但經本院函查結果，案發後現場並無目擊
      證人，更無任何目擊證人之談話紀錄可供查證一情，有臺
      中市警察局第二分局九十六年十月二日中分二警交字第○
      九六○○二九四三九號函一份在卷可稽（見本院卷第二六
      至三六頁），是被告此部分之請求自無從調查，附此敘明
      。
二、論罪科刑
（一）核被告所為，係犯刑法第二百七十六條第一項之過失致死
      罪。
（二）按「刑法第六十二條所謂自首，祇以犯人在其犯罪未發覺
      前，自行向該管公務員申告其犯罪事實，而接受裁判為已
      足，至於嗣後對於阻卻責任之事由有所辯解，乃辯護權之
      行使，不能據此即認其先前之自首失其效力。本件被告對
      於其駕車肇事之經過及有違反交通法規之事實，始終承認
      ；嗣雖辯稱機車騎士亦酒醉駕車，且違反交通法規，肇事
      責任應歸責於對方，此乃辯護權之行使。原審經審理結果
      ，認為雙方均有過失，自不能因被告曾對阻卻責任之事由
      有所辯解，即認其先前之自首失其效力。檢察官上訴意旨
      ，指稱前揭情形已不合自首之要件云云，諒有誤解」（九
      十二年度臺上字第七二五四號判決可資參考）。查本件車
　　　禍發生後，被告留在現場並主動報警處理，且於前往處理
  　　車禍事故之警員到達現場處理前，有偵查權限之警員未發
    　覺其姓名與犯罪情節之前，報明自己之年籍而接受裁判等
      情，有臺中市警察局第二分局九十六年八月十七日中分二
      警交字第○九六○○二四六六五號函送之警製自首情形紀
      錄表在卷足憑（見本院卷第七至八頁），是被告已符自首
      之要件，爰依刑法第六十二條前段之規定，減輕之。被告
      雖否認有過失致死犯行，惟是否有過失仍待法院之審認，
    　被告否認有過失，係其抗辯權之正當行使，於是否成立自
      首無涉，依上開說明，尚不得以其否認有過失致死犯行即
      認其所為不成立自首，併此敘明。
（三）爰審酌被告雖無前科，有被告前案紀錄表可稽，素行尚可
      ，其駕駛重型機車超速，且在彎道未減速慢行，復在注意
      車前行人動態時，未採取必要之安全措施以致肇事，被害
      人則在道路設有劃分島處擅自穿越道路且未注意右方來車
      情況，亦有重大過失，又其因過失駕駛之行為造成被害人
      死亡之結果，所生危害甚大，及被告犯罪後犯後猶一再飾
　　　詞卸責，復尚未與被害人家屬達成民事和解、賠償損害之
  　　態度等一切情狀，量處有期徒刑十月。
（四）末查被告上開犯罪之時間在九十六年四月二十四日以前，
      符合中華民國九十六年罪犯減刑條例之要件，爰適用該條
      例第二條第一項第三款之規定予以減刑為有期徒刑五月，
      並依同條例第九條之規定諭知易科罰金之折算標準。
據上論斷，應依刑事訴訟法第二百八十四條之一、第二百九十九
條第一項前段，刑法第二百七十六條第一項、第六十二條前段、
第四十一條第一項前段，刑法施行法第一條之一，中華民國九十
六年罪犯減刑條例第二條第一項第三款、第七條、第九條，判決
如主文。
本案經檢察官丙○○到庭執行職務。
中　　華　　民　　國　　96　　年　　12　　月　　11　　日
                  交通法庭    法  官  莊秋燕
以上正本證明與原本無異。
如不服本判決，應於收受送達後十日內向本院提出上訴書狀（應
敘述具體理由並附繕本）。
上訴書狀如未敘述理由，應於上訴期間屆滿後二十日內補提理由
書於本院。
                              書記官  顏督訓
中　　華　　民　　國　　96　　年　　12　　月　　11　　日
附錄論罪科刑法條：
中華民國刑法第二百七十六條
（過失致死罪）
因過失致人於死者，處二年以下有期徒刑、拘役或二千元以下罰
金。
從事業務之人，因業務上之過失犯前項之罪者，處五年以下有期
徒刑或拘役，得併科三千元以下罰金。
